【裁判字號】    89,訴,446
【裁判日期】    891018
【裁判案由】    偽造文書等
【裁判全文】
臺灣基隆地方法院刑事判決                          八十九年度訴字第四四六號
    公  訴  人  臺灣基隆地方法院檢察署檢察官
    被      告  丙○○
                戊○○
右列被告因偽造文書等案件，經檢察官提起公訴（八十九年度偵字第二０三四號），
本院判決如左：
    主  文
丙○○連續行使偽造私文書，足以生損害於公眾及他人，累犯，處有期徒刑壹年陸月
。
戊○○意圖為自己不法之所有，而侵占遺失物，科罰金壹仟元，如易服勞役以參佰元
折算壹日。
變造之「乙○○」國民身分證、汽車駕駛執照上相片貳張、行動電話租用申請書、同
意書上偽造之「乙○○」署押陸枚均沒收。
    事  實
一、丙○○前因違反麻醉藥品管理條例案件，經台灣台北地方法院判處有期徒刑八月
    ，於民國八十六年五月三日執行完畢，仍不知悔改，於八十八年十月間，丙○○
    在基隆市○○路上，拾獲乙○○遺失之國民身分證及汽車駕駛執照各一枚，竟意
    圖為自己不法所有，將之據為己有。丙○○復意圖供行使之用，於拾獲後不久，
    在基隆市○○路六巷十九弄十四號二樓住處，將上開乙○○國民身分證及汽車駕
    駛執照上相片撕下，換貼上自己之相片，而變造國民身分證及汽車駕駛執照，足
    生損害於戶政機關、道路監理機關對於戶政管理及道路監理之正確性及乙○○之
    權益。丙○○並基於概括之犯意，以上開變造之汽車駕駛執照，冒用乙○○之名
    義，於八十八年十月十三日、八十九年一月三十一日，向遠傳電信股份有限公司
    （下稱遠傳公司）、台灣大哥大股份有限公司（下稱台灣大哥大）申請行動電話
    門號，並在該二家公司行動電話租用申請書及在台灣大哥大同意書上，偽簽「乙○○」之姓名，而偽造其署押，並偽造各該申請書、同意書，使遠傳公司、台灣
    大哥大人員誤認其為乙○○，分別提供0000000000號、000000
    0000號、0000000000號、0000000000號四支行動電話
    門號，供其使用。丙○○於請得遠傳公司、台灣大哥大門號後，自八十八年十月
    十三日及八十九年一月三十一日起，分別至八十八年十二月二十八日、八十九年
    一月二十九日、二月十三日、三月十四日各該門號拆機止，基於意圖為自己財產
    上不法利益之概括犯意，連續以各該門號撥打電話，使遠傳公司、台灣大哥大陷
    於錯誤而提供通話服務，丙○○因而獲得免付遠傳公司通話費用新台幣（下同）
    一萬七千一百八十二元、免付台灣大哥大通話費用二萬三千三百五十元之不法利
    益，足生損害於遠傳公司、台灣大哥大及乙○○。嗣於八十九年五月十二日下午
    三時許，為警在基隆市○○街二十六號前查獲，並在其身上扣得變造之國民身分
    證及汽車駕駛執照各一枚。
二、戊○○於八十八年年底，在基隆市○○路廟口附近，拾獲內裝有甲○○○、己○○、丁○○、辛○○、庚○○等五人國民身分證之信封袋一個，竟意圖為自己不
    法所有，而將五張國民身分證予以侵占入己，並將之交給丙○○放置於其所騎乘
    車號ＱＷＪ－七０一號輕型機車之行李箱內。嗣於八十九年五月十二日下午三時
    許，丙○○騎乘該機車後載戊○○，行經基隆市○○街二十六號前時為警查獲，
    並在機車行李箱內扣得甲○○○等人之國民身分證五枚。
三、案經基隆市警察局第二分局報請台灣基隆地方法院檢察署檢察官偵查起訴。
    理  由
一、右開事實，迭據被告丙○○、戊○○於警、偵訊及審理時坦承不諱，核與證人即
    遺失國民身分證等之乙○○、庚○○、辛○○等人之證詞大致相符，且有變造之
    國民身分證、汽車駕駛執照各一枚及另五枚拾獲之國民身分證、查詢電話通話紀
    錄函復單二份、通話明細表一份、行動電話租用申請書四份、同意書二份、贓物
    認領保管收據二份等附卷足憑。雖被告丙○○於本院審理時，否認有持乙○○之
    汽車駕駛執照申請行動電話門號使用，被告戊○○否認甲○○○等人之國民身分
    證係其拾獲，惟各該事實既經被告二人於警訊、偵查中坦承，且有如上證據足資
    證明渠二人之前開自白為真實，是被告二人於審理時翻異前詞，均為卸責之詞不
    足採信。況本院命被告丙○○當庭書寫乙○○之姓名十遍，其字跡以肉眼觀察，
    明顯與上開行動電話租用申請書及同意書上所簽乙○○之字跡相同，亦有其親自
    簽名之字跡一張在卷可稽，足證各該行動電話門號，確係被告丙○○所冒名申請
    ，事證明確，被告二人犯行均堪認定。
二、被告丙○○拾獲他人遺失之國民身分證、汽車駕駛執照後，予以侵占，復於變造
    國民身分證、汽車駕駛執照後加以行使，另偽造私文書後行使，再以詐術而得免
    付通話費之財產上不法利益，核其所為，係犯刑法第三百三十七條之侵占遺失物
    罪、同法第二百十六條、第二百十二條之行使變造特種文書罪、同法第二百十六
    條、第二百十條之行使偽造私文書罪及同法第三百三十九條第二項之詐欺得利罪
    。被告戊○○則係犯刑法第三百三十七條之侵占遺失物罪。被告丙○○偽造署押
    為偽造私文書之階段行為，不另論罪；變造特種文書及偽造私文書之低度行為，
    均為行使變造特種文書及行使偽造私文書之高度行為所吸收，亦均不另論罪。其
    先後多次行使變造特種文書、行使偽造私文書及詐欺得利犯行，時間均緊接，罪
    名均相同，顯均係基於概括犯意而為，應均論以一罪，並各加重其刑。又被告丙○○所犯侵占遺失物、行使變造特種文書、行使偽造私文書、詐欺得利各罪間，
    有方法結果之牽連關係，應從一重依行使偽造私文書罪處斷。公訴人雖未就被告
    丙○○連續詐欺得利部分之犯行起訴，然該部分既與起訴有罪部分有牽連犯之裁
    判上一罪關係，自應由本院一併審理，附此敘明。查被告丙○○前因違反麻醉藥
    品管理條例案件，經台灣台北地方法院判處有期徒刑八月，於八十六年五月三日
    執行完畢，有本院被告全國前案紀錄表在卷可按，其於五年以內再犯有期徒刑以
    上之本罪，為累犯，應遞予加重其刑。爰審酌被告二人犯罪之動機、被告丙○○
    變造汽車駕駛執照之目的，係在冒名申請行動電話使用，圖得免付通話費之不法
    利益，其犯罪對於戶政及電信管理及被冒名者所生之損害、犯罪後供詞反覆，又
    未賠償被害人等一切情狀，各量處如主文所示之刑，被告戊○○部分並諭知易服
    勞役之折算標準。
三、變造之「乙○○」國民身分證、汽車駕駛執照上相片各一枚，係被告丙○○所有
    供犯罪所用，四份行動電話租用申請書、二份同意書上偽造之「乙○○」署押六
    枚，併予依法宣告沒收。
據上論斷，應依刑事訴訟法第二百九十九條第一項前段、刑法第五十六條、第二百十
六條、第二百十條、第二百十二條、第三百三十九條第二項、第三百三十七條、第五
十五條、第四十七條、第四十二條第二項、第二百十九條、第三十八條第一項第二款
上段、罰金罰鍰提高標準條例第一條前段、第二條，判決如主文。
本案經檢察官周慶華到庭執行職務
中      華      民      國    八十九    年      十  月     十八     日
                                臺灣基隆地方法院刑事第三庭
                                        法      官  陳培仁
右正本證明與原本無異。
對於本件判決如有不服，應於收受送達後十日內，向本院提出上訴書狀，上訴於臺灣
高等法院，並按他造當事人之人數附具繕本。
                                        書  記  官  施鴻均
中      華      民      國    八十九    年      十      月     二十     日
附錄論罪法條
刑法第二百十條：
偽造、變造私文書，足以生損害於公眾或他人者，處五年以下有期徒刑。
刑法第二百十六條：
行使第二百十條至第二百十五條之文書者，依偽造、變造文書或登載不實事項或使登
載不實事項之規定處斷。
刑法第三百三十七條：
意圖為自己或第三人不法之所有，而侵占遺失物、漂流物或其他離本人所持有之物者
，處五百元以下罰金。


司法院資訊處製作；財團法人民間司法改革基金會備份。
